【裁判字號】    98,上更(二),586
【裁判日期】    990225
【裁判案由】    毒品危害防制條例
【裁判全文】
臺灣高等法院刑事判決             98年度上更(二)字第586號
上  訴  人
即  被  告  甲○○
選任辯護人  法律扶助律師  胡鳳嬌
上列上訴人因毒品危害防制條例案件，不服臺灣板橋地方法院96
年度訴字第1030號，中華民國97年8 月29日第一審判決（起訴案
號：臺灣板橋地方法院檢察署95年度偵字第17294、20526號），
提起上訴，本院判決如下：
    主  文
原判決撤銷。
甲○○無罪。
    理  由
一、公訴意旨略以：上訴人即被告甲○○明知海洛因係屬毒品危
    害防制條例第2條第2項第1 款所列之第一級毒品，不得非法
    持有、販賣，由甲○○與林美宜，基於共同意圖營利之犯意
    聯絡，以0000000000、0000000000、0000000000及00000000
    00、0000000000等行動電話號碼作為販賣第一級毒品海洛因
    之聯絡工具。甲○○、林美宜即以此方式，於95年7 月14日
    晚上10時許，在臺北市○○○路○路段，以每包新臺幣（下
    同）1,000 元價格，販賣第一級毒品海洛因予黃慧菁（已於
    96年1月2日死亡。其餘起訴部分95年5、6月間，販賣予黃慧
    菁及95年7 月間，販賣予不詳人士部分，業經原審判決無罪
    確定），因認被告涉犯毒品危害防制條例第4條第1項之販賣
    第一級毒品罪云云。
二、按犯罪事實應依證據認定之，無證據不得認定犯罪事實，刑
    事訴訟法第154條第2項定有明文。又檢察官就被告犯罪事實
    ，應負舉證責任，並指出證明之方法，同法第161條第1項亦
    有明文規定。因此，檢察官對於起訴之犯罪事實，應負提出
    證據及說服之實質舉證責任。且認定不利於被告之事實，須
    依積極證據，苟積極證據不足為不利於被告事實之認定時，
    即應為有利於被告之認定，更不必有何有利之證據（最高法
    院30年上字第816號判例意旨參照)。
三、本件公訴人認被告所為，涉有上開犯行，無非以被告及林美
    宜之供述、黃慧菁及陳儒順之證述、被告及林美宜使用之00
    00000000、0000000000、0000000000行動電話通訊監察譯文
    、安非他命吸食器1個、電子磅秤2台、分裝袋2416只、海洛
    因殘渣袋13只、已使用過之注射針筒16支、摻食吸管5 支、
    手機2支及門號0000000000之SIM卡1張等證據為其依據。
四、訊據被告對於0000000000號行動電話95年7月14日11時28分1
    4秒、11時33分5秒之通訊監察譯文係其與黃慧菁間之對話等
    事實並不爭執，惟堅決否認有何販賣第一級毒品海洛因犯行
    ，辯稱：上開通訊監察譯文內容均僅談論黃慧菁要被告代購
    試紙，並無相約購買海洛因之時間、地點或交付毒品之內容
    。又依黃慧菁所證，交易時間為當日晚上10時，地點為台北
    市○○○路某賓館門口，惟上開通訊監察譯文95年7月14 日
    晚上10時許，並無黃慧菁與被告聯絡之紀錄，且台北市○○
    ○路亦無任何賓館或旅社，故黃慧菁所言，不足為被告有罪
    之認定。
五、經查：
(一)黃慧菁雖證稱：00000000是我家裡電話，我打到0000000000
    給被告，95年7月14日當天以2000元跟他買海洛因2小包，他
    跟我約在台北市○○○路1家旅館門口，當天晚上10點左月
    ，我到了一陣子，他才出現，我們一手交錢，一手交貨。到
    達旅館門口時，我會以0000000000號電話跟他聯絡說我到了
    （偵卷第180、211頁），並有0000000000號行動電話通訊監
    察譯文在卷為憑。然觀諸上開0000000000號行動電話之通訊
    監察譯文中，於95年7 月14日當天，僅曾在11時28分14秒及
    11時33分5秒與門號00000000000號電話通聯2次，並無與門
    號0000000000號行動電話之通話紀錄。且稽之11時28分14秒
    通話內容內容為：「Ａ（即黃慧菁）：阿輝喔，你在睡覺喔
    ，我士林那個的朋友，你可以幫我買試紙嗎？我後天要驗尿
    」、「Ｂ（即被告）：喔，好啦」、「Ａ：我今天還要買2
    千啦，這樣好嗎？」、「Ｂ（譯文似誤載為Ａ）：這……驗
    不過啦」、「Ａ（譯文似誤載為Ｂ）：危險嗎？」、「Ｂ（
    譯文似誤載為Ａ）：一定不會過啦」、「Ａ（譯文似誤載為
    Ｂ）：拿一千呢？」、「Ｂ（譯文似誤載為Ａ）：一樣啦」
    、「Ａ（譯文似誤載為Ｂ）：一定要5 天喔，今天14（日）
    我18（日）要驗尿，也是危險嗎？我想今天早一點跟你拿來
    用用」、「Ｂ（譯文似誤載為Ａ）：這……」、「Ａ（譯文
    似誤載為Ｂ）：先不要用喔，先忍一下喔」、「Ｂ（譯文似
    誤載為Ａ）：對啦」、「Ａ：好啦，我現在很想用……」、
    「Ｂ：先忍一下啦」；同年月日11時33分5 秒通話內容為：
    「Ａ：你不是要叫你老婆幫我買紙」、「Ｂ：是啊」、「Ａ
    ：我現在去拿」、「Ｂ：還沒有去買啦，你下午來拿」、「
    Ａ：你知道我的電話嗎？我留給你，你抄一下，要怎麼辦？
    我很想注（施打毒品）」、「Ｂ（譯文似誤載為Ａ）：你稍
    微忍一下，你說……」、「Ａ（譯文似誤載為Ｂ）：000000
    0000」、「Ｂ（譯文似誤載為Ａ）：好」（偵20526卷第47
    、48頁），僅係黃慧菁與被告在電話中談論購買試紙、驗尿
    、留電話號碼等事宜，雖黃慧菁曾向被告表示欲購買海洛因
    ，隨遭被告以黃慧菁即將接受尿液檢驗而勸其先行忍下，二
    人尚未達成買賣海洛因之協議。且當日稍晚黃慧菁亦無以持
    用之門號0000000000號行動電話與被告持用之上開行動電話
    聯絡。佐以95年7 月間，台北市○○○路沿線並無開設旅社
    、賓館等情，亦經台北縣政府警察局板橋分局函請該地段管
    轄分局代為查明，有該分局99年2月1日北縣警板刑字第0990
    003969號函在卷可稽（本院卷第61頁）。足證黃慧菁於警詢
    、偵查中所證，顯不足採信。
(二)被告雖於警詢、偵查中坦承有於95年7 月中、下旬有販賣海
    洛因，幫綽號「姐仔」將毒品拿給要買的人（偵20526 卷第
    10、76、77頁），惟事後又供稱：最後1 次幫「姐仔」寄賣
    是95年6月中旬（偵20526卷第93頁）。被告對於最後1 次販
    賣時間，前後已有出入。且被告自始至終均未供述，曾於95
    年7 月14日晚上10時許，在台北市○○○路某旅館門口，販
    賣海洛因予黃慧菁，故被告上開陳述，缺乏具體交易之時間
    、地點、數量、對象等事證。況被告於原審已堅詞否認販賣
    海洛因，自難憑被告前後不一之供述，遽入被告於罪。又林
    美宜於警詢、偵查中雖證稱：被告有販賣海洛因，係綽號「
    姐仔」供應寄賣（偵20526 卷第15、78頁），然亦未證述被
    告有公訴人指訴上開販賣海洛因予黃慧菁之犯行。再95年8
    月24日17時10分許，在台北市○○○路409 號11樓之11，為
    警持搜索票搜索，並分別在被告房間客廳內查獲吸食器1 個
    、已使用注射針筒16支、內含海洛因毒品之殘渣袋13只、摻
    食吸管5支、分裝夾鍊袋346個及行動電話2 具；在陳儒順房
    間內查獲海洛因毒品毛重0.4公克6小包、0.3公克5小包、電
    子磅秤2具、分裝袋2070只等情，有搜索扣押筆錄、扣押物
    品目錄表在卷足憑（偵20526卷第25至28頁）。被告自承在
    其房間內查獲之物為其所有，而陳儒順以在其房間內扣得之
    物除海洛因為其所有外，其餘不知何人所有（偵20526卷第
    18頁）。然上開住處係陳儒順與被告分租，為陳儒順、被告
    、林美宜陳明在卷（偵20562卷第10、15、18頁）。陳儒順
    既分租上開住處之房間，則其所住房間應屬其個人使用支配
    之空間，詎陳儒順以在其房內搜獲之電子磅秤2具、分裝袋
    2070只不知何人所有，顯然逸脫常情，容有隱諱之情，則陳
    儒順於偵查中以被告販賣海洛因及安非他命銷量很大，2070
    個夾鍊袋可能是被告用來分裝毒品，是否屬實，非無疑義。
    況陳儒順上開所陳，亦未涉被告是否於95年7月14日販賣海
    洛因予黃慧菁行為，自不足為本件犯行之佐證。末縱或搜索
    所得物品，除陳儒順房內搜得11包海洛因外，均係被告所有
    ，因被告、林美宜於警詢初訊時，均已坦承有施用第一級毒
    品海洛因習慣，則扣押之物非不可供其等施用第一級毒品之
    用，故難據此認定被告有公訴人所指上開犯行。
(三)綜上所述，本件除黃慧菁有瑕疵之證述外，並無任何其他證
    據，足認被告有何公訴人所指之販賣第一級毒品海洛因罪行
    為。揆諸首揭說明，應為被告無罪之諭知。
六、原審未察，遽認被告有公訴人所指之犯行，尚嫌率斷。被告
    執此指摘原判決不當，為有理由，應由本院將原判決予以撤
    銷，改為被告無罪之諭知。
據上論斷，應依刑事訴訟法第369條第1項前段、第364條、第301
條第1項，判決如主文。
本案經檢察官吳國南到庭執行職務。
中    華    民    國    99    年     2     月    25   日
                  刑事第二庭審判長法  官 洪光燦
                                  法  官 楊照男
                                  法  官 李麗玲
以上正本證明與原本無異。
如不服本判決，應於收受送達後10日內向本院提出上訴書狀，其
未敘述上訴之理由者並得於提起上訴後10日內向本院補提理由書
（均須按他造當事人之人數附繕本）「切勿逕送上級法院」。
                                  書記官 廖婷璇
中    華    民    國    99    年     2     月    25   日

司法院資訊處製作；財團法人民間司法改革基金會備份。
